最高法院刑事判決　　　　　　九十六年度台上字第四一五０號
上　訴　人　甲○○
　　　　　　　　　　11號（另案在台灣高雄第二監獄執行）
　　　　　　乙○○
上列上訴人等因強盜案件，不服台灣高等法院高雄分院中華民國
九十六年五月二日第二審判決（九十六年度上訴字第三０一號，
起訴案號：台灣高雄地方法院檢察署九十三年度偵字第二０七七
九號），提起上訴，本院判決如下：
    主  文
上訴駁回。
    理  由
按刑事訴訟法第三百七十七條規定：上訴於第三審法院，非以判
決違背法令為理由不得為之；是提起第三審上訴，應以原判決違
背法令為理由，係屬法定要件；如果上訴理由書狀並未依據卷內
訴訟資料具體指摘原判決不適用何種法則或如何適用不當，或所
指摘原判決違法情事，顯與法律規定得為第三審上訴理由之違法
情形不相適合時，均應認其上訴為違背法律上之程式，予以駁回
。原判決維持第一審論處上訴人甲○○、乙○○意圖為自己不法
之所有，結夥三人以上，攜帶兇器，以強暴至使不能抗拒，而取
他人之物罪刑（甲○○，累犯，處有期徒刑八年四月；乙○○處
有期徒刑七年六月）之判決，並駁回上訴人等在第二審之上訴。
甲○○上訴意旨略以：(一)、原判決以被害人林峰偉、共同被告乙
○○、簡國精於警詢及審理中之供詞為判罪唯一依據，然渠等供
詞並非一致，且與事實不符，原判決理由僅以：「因時間太久，
記憶模糊且業與被告達成和解，基於同情被告心理，故前後陳述
有所出入」等語，未詳載究竟何者可採，顯有判決理由不備之違
法。(二)、原判決事實記載：「簡國精持取自該址廚房內客觀上具
有危險性，足以對人之生命、身體、安全構成威脅，類似西瓜刀
之尖刀兇器一把；由簡國精持上開尖刀抵住林峰偉強押進入上址
客廳內」等語，理由又說明犯案工具類似西瓜刀之尖刀未扣案；
惟就被害人林峰偉頸部受有十二×三公分之利器割裂傷，是否為
該類似西瓜刀之尖刀所割傷，則未為說明，事涉上訴人等是否有
持刀強押被害人，原審未依職權調查，即有調查職責未盡及判決
理由不備之違法。(三)、案發當時，林峰偉被押入屋內後，甲○○
旋即帶女友乙○○進入某一房間內，此經林峰偉及共同被告供述
甚明，甲○○當時並未留在現場，林峰偉之汽車鑰匙則係自己遺
落在客廳，並非甲○○取得後再交給簡國精，況林峰偉被簡國精
押至另一房間內，甲○○對於簡國精是否強取被害人財物根本毫
不知情，事後亦未分得財物，原判決僅以共同被告簡國精卸責不
實之供詞，認定上訴人甲○○參與犯行，難謂於法無違等語。乙
○○上訴意旨略以：乙○○事後已經後悔，且當時涉世未深，因
甲○○係男友，且缺錢花用，才答應配合。在本案中，乙○○僅
配合幫助他人犯罪，應為從犯，而非正犯。又未分得財物，強盜
過程亦未參與，應無不法所有意圖等語。
惟查：原判決依憑上訴人等均自承於原判決所載之時、地，乙○
○與被害人林峰偉相約外出用餐，嗣於該日晚上十時三十分許，
乙○○偕同林峰偉返回上址之際，甲○○與共犯簡國精、黃兆志
即尾隨上樓，自林峰偉背後掩至，由簡國精持客觀上具有危險性
，足以對人之生命、身體、安全構成威脅之尖刀一把，抵住林峰
偉之頸部，至使其不能抗拒，並將林峰偉強押進入屋內，過程中
致林峰偉頸部遭尖刀劃傷等情之供詞，證人簡國精、黃兆志、林
峰偉之證詞，阮綜合醫院診斷書等證據資料，認定上訴人有原判
決事實欄所載之強盜犯行；已於理由內，詳敘其調查證據之結果
及取捨證據認定之理由，並就上訴人等否認犯罪，甲○○辯稱：
民國九十四年九月十四日當天下午四、五點，伊與女友乙○○吵
架，並不知道乙○○何時出門，後來打電話給乙○○才知道她跟
林峰偉出去吃飯，但何時打給乙○○，伊已經忘記了。當時伊因
為吃醋，就打電話找簡國精、黃兆志跟他們講這件事，本來是要
教訓林峰偉一下，便在上址樓下附近聊天，後來乙○○與林峰偉
很晚返回該處上樓時，伊與簡國精、黃兆志均沒有說什麼，後來
簡國精、黃兆志與伊也跟著上樓，在三樓門口時要教訓林峰偉，
伊未看見簡國精、黃兆志如何教訓林峰偉，因為伊後來就帶著乙
○○進去房間，簡國精拿刀子割到林峰偉脖子的事情，係後來才
知情云云；乙○○辯稱：案發當日林峰偉約伊吃飯、找工作，伊
應允後，因為伊等都沒有錢，甲○○便提議說林峰偉好像蠻有錢
的，甲○○、簡國精、黃兆志三個人就有搶奪林峰偉的意思，伊
向甲○○等三人說這樣做會犯法，甲○○仍要伊約林峰偉，原以
為他們只是說說而已，並不知道簡國精有去買刀子。後來伊與林
峰偉用晚餐後，大約晚上十點多返回上址樓下時，伊見甲○○等
三人在樓下騎樓聊天，便與林峰偉上樓，並不知道甲○○三人跟
在後面，打開三樓的門後，渠等三人就將門推開，簡國精把林峰
偉押住，之後甲○○便把伊帶到另外一個房間，叫伊不要講話、
閉嘴等語，認均不足採，已依據卷內資料，予以指駁及說明。從
形式上觀察，原判決並無理由不備、適用法則不當及依法應於審
判期日調查之證據而未予調查等違背法令之情形。按取捨證據及
認定事實，乃事實審法院適法職權之行使，其對證據證明力所為
之判斷，苟不悖通常一般人日常生活之經驗，又未違背客觀上應
認為確實之定則，並已敘明其何以為此判斷之心證理由者，即不
能任意指為違法。又按證人之供述前後稍有不符或相互間有所歧
異，究竟何者為可採，事實審法院非不可本於經驗法則，斟酌其
他情形，作合理之比較，定其取捨；若其基本事實之陳述與真實
性無礙時，仍非不得予以採信，非謂一有不符或矛盾，即認其全
部均為不可採信；從而供述之一部認為真實者，予以採取，自非
證據法則所不許。因之，證人供述前後縱有差異，事實審法院依
憑證人前後之供述，斟酌其他證據，本於經驗法則與論理法則，
取其認為真實之一部，作為論罪之證據，自屬合法。原判決綜合
調查證據之結果，就證人林峰偉在第一審審理時之證詞與其他之
供詞略有出入之處，說明其取捨證據判斷之理由（見原判決正本
第十一頁），判決並無不備理由或違背證據法則之情形，且觀諸
證人林峰偉在第一審之證詞，實係多以忘記了等詞塘塞，則原判
決採取其之前與事實相符之證詞，作為判決之基礎，自未悖於證
據法則，判決並無違誤；甲○○上訴意旨(一)執以指摘，自非適法
之第三審上訴理由。又原判決就認定被害人林峰偉係遭簡國精等
持刀強制入屋內強取財物，且林峰偉係當場遭簡國精所持之刀器
所傷等情，已詳敘係依憑甲○○、乙○○之供詞及共犯簡國精、
黃兆志、被害人林峰偉之證詞及阮綜合醫院診斷書等證據資料，
所為論斷俱有卷內資料可資覆按。又原判決就認定甲○○提議強
盜，並交付林峰偉遺留之汽車鎖匙予簡國精前去林峰偉所駕汽車
搜尋財物，事後甲○○並分取贓物等情，已說明其憑以判斷之依
據及認定之理由，亦核與卷內資料相符，判決並無違誤；甲○○
上訴意旨(二)、(三)，置原判決理由內已詳予說明之事項於不顧，仍
執原判決已敘明不予採納其否認犯罪之辯解，就事實審法院無違
於證據法則之採證認事自由判斷職權之合法行使，再為單純事實
上爭執，自非合法之第三審上訴理由。復按刑法第二十八條規定
之共同正犯，係以二人以上共同實行犯罪行為者，彼此具有相互
利用他方行為，共同合力實行犯罪之意思聯絡，即成立共同正犯
，即二人以上互相認識他方之行為而有互相利用他方之行為以完
成犯罪之意思，有此意思之聯絡，足以表示其惡性之共同而將各
共犯作合一之觀察，以為共同評價之對象，因之，共同正犯對其
中任何一人在合同意思範圍內所為之結果，均應共同負責。依原
判決認定之事實，本件係由甲○○提議強盜林峰偉財物，乙○○
知情而與甲○○、簡國精及黃兆志等共謀，並出面配合誘使林峰
偉到場以供甲○○等人下手等情；則乙○○自係已經參與犯罪行
為之分擔，原判決認乙○○有不法所有意圖，且論以共同正犯並
無違誤；乙○○上訴意旨執以指摘，係徒憑己意，就原審採證認
事自由判斷職權之合法行使，及原判決已詳予敘明之事項，再為
單純事實上爭執，自非適法。再者，量刑輕重係屬事實審法院得
依職權自由裁量之事項，茍已斟酌刑法第五十七條各款所列情狀
而未逾法定刑度，即不得遽指為違法。原判決已詳加論述乙○○
正值青壯，不思以正當途徑獲取財物，僅為滿足一己私欲，竟覬
覦他人財富，結夥多人持兇器強盜，嚴重危害社會秩序，且造成
被害人林峰偉財產之損失及身心之傷害，又參以本件係由共犯甲
○○提議，簡國精、黃兆志動手掠奪被害人財物，乙○○充當誘
餌等所犯情節輕重及乙○○犯後否認犯行，並無悔意，暨渠等所
得財物數量等一切情狀為量刑之基準，而維持第一審量處乙○○
有期徒刑七年六月之刑罰，已斟酌刑法第五十七條各款所列情形
，且未逾法定刑範圍，不能指為違法；乙○○上訴意旨，核係就
原審本於事實審量刑適法裁量權之行使爭執。上訴人等其他上訴
意旨或係就原判決已詳予說明並指駁之事項，再為爭執，或未依
據卷內資料具體指摘原判決究係如何違背法令，自非合法之上訴
理由。綜上所述，應認上訴人等之上訴違背法律上之程式，予以
駁回。
據上論結，應依刑事訴訟法第三百九十五條前段，判決如主文。
中　　華　　民　　國　九十六　年　　八　　月　　一　　日
                      最高法院刑事第十一庭
                          審判長法官  林　永　茂
                                法官  洪　文　章
                                法官  蘇　振　堂
                                法官  蕭　仰　歸
                                法官  何　菁　莪
      本件正本證明與原本無異
                                      書  記  官
中　　華　　民　　國　九十六　年　　八　　月　　三　　日
                                                      Ｋ
